【裁判字號】    89,易,2653
【裁判日期】    900430
【裁判案由】    背信
【裁判全文】
臺灣臺南地方法院刑事判決                        八十九年度易字第二六五三號
    公  訴  人  臺灣台南地方法院檢察署檢察官
    被      告  甲○○
    選任辯護人  許富元
右列被告因背信案件，經檢察官提起公訴（八十七年度偵續字第一三六號），本院判
決如左：
    主  文
甲○○為他人處理事務，意圖為第三人不法之利益，而為違背其任務之行為，致生損
害於本人之財產，處有期徒刑壹年貳月。
    事  實
一、甲○○於民國（下同）八十六年間擔任萬裕營造工程股份有限公司（以下簡稱萬
    裕公司）之總經理，係為萬裕公司處理事務之人；緣台南市政府原與泉安營造事
    業股份有限公司（以下簡稱泉安公司）訂有台南市○○道六」海安路拓寬地下街
    、地下停車場新建土木、建築工程合約，嗣泉安公司因故無法履行上開契約，乃
    由萬裕公司於八十六年三月十二日接手上開工程，並與台南市政府訂有履約協議
    書。而萬裕公司接手上開工程後，並已完成第四十七期工程（施工日期為八十六
    年十月五日至同年十一月二十三日），唯因公司資力及台南市政府遲延發放工程
    款等問題，萬裕公司在施工及請領工程款上並非順遂，而甲○○身為萬裕公司總
    經理，原應以萬裕公司權益為優先考量，其不思如何妥善解決前述問題，竟於八
    十六年十一月二十二日，未經萬裕公司同意，擅自以萬裕公司名義之萬台字第一
    八二之一號函文通知台南市政府，內容為「關於台南市○○路地○街地下停車場
    工程，因貴府迄未依約付款，故讓與本公司工程契約現有及將來所生一切債權、
    法定抵押權、利息、損害賠償，履約擔保等予本公司連帶保證人兼包商興松有限
    公司以資清償本工程有關債務」，而為違背其任務之行為，致台南市政府乃於八
    十六年十二月十二日召開協調會議，並於會議中作成將上揭工程轉讓予興松公司
    之決議，嗣經台南市市長核定後將該工程轉讓予興松公司，台南市政府並將實際
    上由萬裕公司施工之第四十七期工程款新台幣一千五百四十二萬五千三百六十八
    元，發放予興松公司領取，致生損害於萬裕公司之財產。
二、案經萬裕公司訴請臺灣臺南地方法院檢察署檢察官偵查起訴。
    理  由
一、訊據被告甲○○矢口否認有右開犯行，辯稱：本件工程原為泉安公司承攬，之後
    發生問題才由萬裕公司接手。伊之所以發函給市政府，是因萬裕公司的進度緩慢
    及財務有問題，市政府說要解約，並請求保證廠商興松公司承接，所以伊才做決
    定將萬裕所有債權、債務讓與興松公司。且台南市政府在八十六年十二月十二日
    之前所召開的協調會議中已曾提及要萬裕公司退出本件工程之事，所以伊才會在
    八十六年十一月二十二日決定發文轉讓該工程交由興松公司施工，另萬裕公司施
    作上開工程時，所有施工、資金都是伊在張羅，萬裕公司沒有支出任何款項，所
    以縱使工程款嗣後由興松公司領取，對於萬裕公司也沒有造成任何損失云云。經
    查，該萬台字第一八二之一號函係被告於其任職萬裕公司總經理期間由其所發文
    等情，業據被告供承不諱，並有上揭函文乙紙在卷可稽，另八十六年十二月十二
    日，台南市政府所召開之「研商台南市○○路地○街、地下停車場新建工程興松
    有限公司履行保證責任協調會議」中，主辦單位一開始即報告：「依萬裕公司八
    十六年十一月二十二日萬台字第一八二之一號來文說明：萬裕公司將海安路地下
    街停車場工程債權等讓與興松有限公司，由興松有限公司清償本工程有關債務‧
    ‧‧」，該次會議所作成之結論三為「萬裕公司今天開會同意債權、債務由興松
    接手，工程款從今起由興松公司領取」，此亦有該會議紀錄在卷可稽。足見台南
    市政府之所以將第四十七期工程款發放予興松公司領取，其前因正是因被告甲○
    ○任職萬裕公司總經理期間所發送之上開函文所致。被告雖辯稱於該次會議之前
    ，台南市政府在歷次會議中已曾表明要興松公司接手海安路地下工程一事，唯經
    本院向台南市政府函查結果，台南市政府於八十九年十二月十六日函復稱：「本
    府於八十六年十一月二十二日萬裕公司發函本府，通知轉讓債權、債務前並無向
    萬裕公司要求解約」等語，有前述復函乙紙在卷足參，另台南市○○路拓寬地下
    街、停車場新建工程與承包商、相關銀行間歷次協調會議，除了八十六年十二月
    十二日召開一次會議並作成由興松公司接手該工程之結論外，亦僅有於八十六年
    一月二十一日，因泉安公司無力繼續完成工程，而由台南市政府邀集萬裕公司及
    銀行等單位召開另次會議，決定由萬裕公司接手該工程，此亦有台南市政府九十
    年三月一日復函乙紙及二次會議紀錄在卷可憑，由上開資料以觀，並無被告所稱
    「台南市政府在之前所召開的協調會議中已曾提及要萬裕公司退出本件工程」云
    云，是被告上開辯解與事實不符，顯難採信。至於被告辯稱「上開工程時，所有
    施工、資金都是伊在張羅，萬裕公司沒有支出任何款項」一節，其並無法舉證以
    實其說，而萬裕公司則已提出施工至八十六年十一月二十三日之監工日報表、工
    程日報表及外勞薪資、加班費影印本各一份附卷可按，足證至第四十七期工程施
    工期間，該工程確由萬裕公司施作無誤，況上開工程之顧問漢茵工程顧問股份有
    限公司亦於八十七年五月二十五日曾函文台南市政府，於說明欄中載明第四十七
    期工程確由萬裕公司施作，甚至興松公司自八十六年十二月十二日會議後，從未
    進場施工等語，有該公司八十七年五月二十五日函乙紙附卷可憑，是上開工程之
    第四十七期工程確為萬裕公司施工一節，確屬實情，被告所辯，亦不足採。本件
    工程之第四十七期工作既由萬裕公司進場施工，卻因被告前述函文，致該期一千
    五百四十二萬五千三百六十八元工程款，於八十六年十二月十九日由台南市政府
    付予興松公司（詳台南市政府上述八十九年十二月十六日函），顯已生損害於萬
    裕公司，是本件事證已臻明確，被告背信犯行足以認定。
二、按被告於任職萬裕公司總經理期間，未經公司同意發文台南市政府將債權轉讓予
    興松公司，致台南市政府開會決議將工程交由興松公司繼續施工，並將實際由萬
    裕公司施工之第四十七期工程款付予興松公司，被告前述違背其任務之行為，致
    生損害於告訴人之財產，核其所為，係犯刑法第三百四十二條第一項之背信罪。
    爰審酌被告犯罪之動機、目的、手段、品行、智識程度、犯罪行為對於告訴人所
    生之損害，且犯罪後矢口否認所為，飾詞狡辯，不思悔改等一切情狀，量處如主
    文所示之刑，以資懲儆。
據上論斷，應依刑事訴訟法第二百九十九條第一項前段，刑法第三百四十二條第一項
，罰金罰鍰提高標準條例第一條前段，判決如主文。
中    華    民    國      九十        年      四      月      三十      日
                                  臺灣臺南地方法院刑事第一庭
                                          法  官    黃  光  進
右正本證明與原本無異。
如不服本判決，應於判決送達後十日內，向本院提出上訴狀。（應附繕本）
                                          書記官    陳  怡  吟
中    華    民    國      九十        年      四      月       三十     日
附錄法條 :
刑法第三百四十二條第一項：
為他人處理事務，意圖為自己或第三人不法之利益或損害本人之利益，而為違背其任
務之行為，致生損害於本人之財產或其他利益者，處五年以下有期徒刑、拘役或科或
併科一千元以下罰金。


司法院資訊處製作；財團法人民間司法改革基金會備份。
